臺灣高雄地方法院刑事判決　　　　　　　　　　　　九十一年度易字第一九六九號
　　公　訴　人　臺灣高雄地方法院檢察署檢察官
　　被　　　告　戊○○
　　　　　　　　己○○
　　　　　　　　丁○○
右列被告因傷害案件，經檢察官提起公訴（九十一年度偵字第二三二六六號），本院
判決如左：
    主  文
戊○○、己○○傷害人之身體，戊○○處拘役肆拾日；己○○處拘役伍拾日。如易科
罰金，均以參佰元折算壹日。
丁○○無罪。
    事  實
一、戊○○與己○○係鄰居，平日相處不睦。緣於九十年八月三日十八時三十五分許
    ，戊○○在高雄市○○區○○路八一巷五五弄十六號住處前洗車，致己○○駕車
    返家時無法通行，己○○因不滿戊○○移開汽車之速度太慢，先以「幹你娘，不
    會開快一點！」（台語）等言詞辱罵戊○○（公然悔辱部分未據告訴），雙方遂
    起口角而徒手互毆，致己○○受有頭部外傷併臉部擦傷（二‧五×○‧八公分、
    ○‧五×○‧五公分、○‧五×○‧五公分）、右膝挫擦傷（三×三公分）、右
    小趾擦傷（一×一公分）等傷害，戊○○則受有前胸處多處挫瘀傷及左顴骨處挫
    瘀傷之傷害。
二、案經己○○、戊○○分別訴由高雄市政府警察局楠梓分局報告台灣高雄地方法院
    檢察署檢察官偵查起訴。
    理  由
甲、有罪部分：
一、訊據被告戊○○對於右揭時、地與被告己○○互毆，致己○○受傷之事實，坦承
    不諱。核與共同被告丁○○及證人甲○○、丙○○○證述之情節相符。而己○○
    因此而受有頭部外傷併臉部擦傷（二‧五×○‧八公分、○‧五×○‧五公分、
    ○‧五×○‧五公分）、右膝挫擦傷（三×三公分）、右小趾擦傷（一×一公分
    ）等傷害，並有國軍八○六醫院附設民眾診療服務處診斷證明書一紙在卷可按。
    另按正當防衛係對於現在不正之侵害防衛自己或他人之權利者而言，本案被告戊○○與被告己○○口角互毆彼此成傷，不能證明被告己○○先行侵害，自不得主
    張正當防衛（最高法院十七年上字第六八六號判例參照）。從而被告戊○○自白
    犯罪與事實相符，其傷害犯行可堪認定。
二、另訊據被告己○○則矢口否認有毆打被告戊○○之事實，辯稱：當時被告戊○○
    父親抱住他，戊○○及丁○○一起動手打他，伊並沒有還手云云。經查：
    （一）被告己○○動手毆打被告戊○○之事實，業據戊○○於偵審中指述綦詳。
          戊○○供稱：「當天晚上六點多我吃完飯，在我家門口洗車，正好己○○
          開車回來，擋到他的路，他按喇叭二聲，因為我的鑰匙放在家裡面，就請
          我母親拿出來給我。我開車門前腳已經進到車子裡面，這時己○○就開口
          用台語說『幹你娘，不會開快一點』，我聽到他罵我，我就站到車子外面
          來，當時我母親已經站在外面，接著他就下車到我旁邊揮拳打中我的左臉
          頰，第二拳要打過來時，我父親看到，上去抱住他，他們二人倒在地上，
          我就過去與他發生扭打。」等語（見本院九十一年七月十一日筆錄）。核
          與證人即戊○○之父甲○○證述：「當天晚上六點多，戊○○吃完飯到外
          面洗車，己○○從外面回來，車子不能過去，己○○下車罵說「車子到底
          要不要開走」，戊○○請他母親把車鑰匙拿出來，己○○接著下車罵三字
          經，並動手打戊○○，戊○○被打之後蹲在車子下面，我跑去跟己○○說
          「車鑰匙都拿出來要開走了，為何要打人」，己○○一手把我推開，李憶
          明又過去和己○○理論，說『我父親剛出院，為何推他』，二人就打起來
          了。」等情相一致（見本院同日筆錄）。復與證人即戊○○之母丙○○○
          到庭證稱：「當天晚上戊○○吃完飯，到外面去洗車，正好己○○開車回
          來，不能過，戊○○在外面喊說要我把鑰匙拿出去，我把鑰匙拿到外面，
          己○○就從車上走出來，用台語三字經罵「幹你娘，到底要不要開走」，
          並用拳頭毆打戊○○，我先生就出來說「你為何一下車就打人」，己○○
          就推了我先生一把，戊○○見狀就過去和己○○打在一起。」等情節亦相
          一致（見本院同日筆錄）。足證被告己○○確實有動手毆打被告戊○○之
          行為。
    （二）又被告己○○固辯稱：當時被告戊○○、共同被告丁○○及證人甲○○、
          丙○○○均圍過來一起動手毆打他，伊根本沒有還手（見九十年十二月二
          十六日偵訊筆錄）；被告戊○○身上的傷是拉扯時造成的云云（見本院同
          日筆錄）。惟查：證人甲○○及丙○○○均係年邁之老人，且係為人父母
          者，衡情，目睹兒子與他人打架，勸架尚且不及，豈會加入打架之行列。
          且觀之被告戊○○身上所受傷害，分別為「前胸處多處挫瘀傷、左顴骨處
          挫瘀傷」，此亦有長春醫院診斷證明書一份在卷可憑。若僅係拉扯所致，
          何以會造成全身多處挫瘀傷之傷害。顯見被告己○○上開辯解與事實不符
          ，不足採信。應以被告戊○○所供稱：當時確與被告己○○發生互毆等情
          為可採。
三、綜上所述，被告戊○○與被告己○○因口角而互毆，事證明確，二人傷害之犯行
    已堪認定。
四、核被告二人所為均係犯刑法第二百七十七條第一項之普通傷害罪。爰審酌被告二
    人因細故口角而互毆，所受傷害均非嚴重，惟雙方尚未達成和解，另被告戊○○
    犯罪後坦承犯行，態度良好，而被告己○○事後否認犯罪，對事發經過刻意渲染
    誇大，毫無悔意等一切情狀，分別量處如主文所示之刑，並均諭知易科罰金之折
    算標準。
乙、無罪部分：
一、公訴意旨另以：被告丁○○、戊○○兄弟二人與己○○係鄰居，平日相處不睦。
    緣於九十年八月三日十八時三十五分許，戊○○在高雄市○○區○○路八一巷五
    五弄十六號住處前洗車，致己○○駕車返家時無法通行，雙方遂起口角而互毆，
    戊○○之父母甲○○、丙○○○聞聲前來勸阻，適被告丁○○自軍中返家見狀，
    竟基於共同傷害之犯意，出手毆打己○○，致己○○受有頭部外傷併臉部擦傷（
    二‧五×○‧八公分、○‧五×○‧五公分、○‧五×○‧五公分）、右膝挫擦
    傷（三×三公分）、右小趾擦傷（一×一公分）等傷害。因認被告丁○○與戊○○共同涉犯刑法傷害罪嫌。
二、按犯罪事實應依證據認定之，無證據不得推定其犯罪事實；又不能證明被告犯罪
    者，應諭知無罪之判決，刑事訴訟法第一百五十四條、第三百零一條第一項分別
    定有明文。又按以被害人之陳述為認定犯罪之依據時，必其陳述並無瑕疵，且就
    其他方面調查，又與事實相符，始能認有證據能力（最高法院六十一年度台上字
    第三○九九號判例參照）。所謂無瑕疵，係指被害人所為不利被告之陳述，與社
    會上一般生活經驗或卷存其他客觀事實並無矛盾而言。至所謂就其他方面調查認
    事實相符，非僅以所引用之旁證足以證明被害結果為已足，尤須綜合一切積極佐
    證，除認定被告確為加害人之可能性外，在推理上無從另為其他合理原因之假設
    。有不合於此，即不能以被害人之陳述做為論斷之證據。
三、本件訊據被告丁○○堅詞否認有何毆打己○○之行為。辯稱：案發當時伊自軍中
    部隊放假回家，看見弟弟戊○○與己○○在打架，即上前勸架，惟並未動手毆打
    己○○等語。經查：
    （一）被告並未動手毆打己○○之事實，業據共同被告丁○○於警訊、偵訊及本
          院審理中供述甚詳。核與證人甲○○及丙○○○所證稱：「過了一會兒，
          丁○○從部隊回來，看見他們二人（指被告戊○○及己○○）在扭打，就
          過去要把他們拉開」「（問：丁○○有沒有打己○○？）沒有。」（以上
          為證人甲○○證詞）「不久，丁○○從部隊回來，他就走到己○○和李憶
          明中間要把他們分開，但還是沒有辦法勸阻。」（見本院同日筆錄）等情
          均相一致。
    （二）又己○○固舉證人乙○○到庭證稱目睹被告確實毆打他云云。惟經本院傳
          訊證人乙○○到庭，並與己○○隔離訊問結果，對於被告毆打己○○之情
          節，己○○係陳稱：「丁○○回來，從我後面抱住我的頭，用右拳打我的
          頭二下。」（見本院同日第５頁筆錄）；惟證人乙○○則證稱：「當時穿
          軍服的人面對己○○用手勾住己○○的頭打了二、三下。」（見本院同日
          第６頁筆錄）。己○○供稱被告係自後面抱住他，惟證人卻證稱被告係自
          前面勾住己○○，兩人供述之情節已有極大之差距。另有關證人出現在案
          發現場之時間，己○○供稱：「我下車和戊○○理論時，乙○○就出來了
          。」（見本院同日第５頁筆錄）；惟證人乙○○卻證稱：「（下樓後看到
          的第一幕是）隔壁李家穿軍服的長子在毆打己○○。」（見本院同日第６
          頁筆錄）。經查被告丁○○係在戊○○和己○○發生互毆後始返家，此為
          己○○所自承，是己○○下車與戊○○理論至被告丁○○返家出現在現場
          ，顯有相當時間之間隔，從而證人與己○○對證人出現在案發現場之時間
          ，其供述明顯不一致。從而證人乙○○是否目睹被告毆打己○○，已令人
          懷疑。
    （三）再參以雙方發生衝突之後，僅有被告戊○○及己○○受傷，惟被告丁○○
          並無任何傷害，倘被告丁○○參與互毆，豈有毫髮未傷之理。況且，被告
          丁○○當時身著軍人制服，衡情，於考慮自己身分特殊之情況下，必當節
          制自己之行為而不致參以互毆，從而被告丁○○辯稱僅係出面勸架等情，
          自屬可信。
四、綜上所述，本件被告丁○○涉犯傷害之犯行，雖有被害人指述，惟依前開之說明
    ，其所舉出之證明方法漏空百出，所為不利被告之陳述，與社會上一般生活經驗
    或卷存其他客觀事實並非毫無矛盾，在推理上亦非無從另為其他合理原因之假設
    ，顯尚乏其他直接或間接之證據，足以證明被告丁○○確有對被害人毆打之行為
    。揆諸首揭之說明，尚不得以此為被告丁○○有罪之積極推定。此外，復查無其
    他積極之證據，足資證明被告丁○○有何傷害之犯行，自屬不能證明被告犯罪，
    依法應為無罪之諭知。
據上論斷，應依刑事訴訟法第二百九十九條第一項前段、第三百零一條第一項，刑法
第二百七十七條第一項、第四十一條第一項，罰金罰鍰提高標準條例第一條前段、第
二條，判決如主文。
中      華      民      國      九十一      年      十    月      八    日
                                  臺灣高雄地方法院刑事第七庭
                                      審判長法  官  陳志銘
                                            法  官  曾吉雄
                                            法  官  高英賓
右正本證明與原本無異。
如不服本判決，應於判決送達後十日內，向本院提出上訴狀。
                                            書記官  林雯琪
中      華      民      國      九十一      年      十    月      九    日
附錄論罪科刑法條：
中華民國刑法第二百七十七條
 (普通傷害罪)
傷害人之身體或健康者，處三年以下有期徒刑、拘役或一千元以下罰金。
犯前項之罪因而致人於死者，處無期徒刑或七年以上有期徒刑；致重傷者
，處三年以上十年以下有期徒刑。
